【裁判字號】    91,勞訴,54
【裁判日期】    920225
【裁判案由】    給付工資
【裁判全文】
臺灣高雄地方法院民事判決  九十一年度勞訴字第五四號
    原      告    丙○○
    訴訟代理人    乙○○
                  丁○○
    被      告    高聯運通裝卸股份有限公司
                              .
    法定代理人    甲○○      .
    訴訟代理人    盧俊誠  律師
    複  代理人    陳妙泉  律師
右當事人間請求給付工資事件，本院判決如左：
    主    文
原告之訴駁回。
訴訟費用由原告負擔。
    事實及理由
一、原告主張：原告自民國八十七年一月一日起，受僱於被告公司擔任碼頭裝卸領班
    一職，起初被告公司將原本三班制之領班一職，全由原告一人代班，原告除每天
    日夜上班二十四小時外，更無休假可言，被告公司嗣於八十七年五月增加一名領
    班，與原告日夜輪班，每人每天工作十二小時，惟被告公司竟以業務緊縮為由，
    於八十九年九月二十四日與部分員工召開協調會，並於同年月三十日資遣原告。
    原告自八十七年一月一日起至八十九年九月三十日止任職於被告公司，其中自八
    十七年一月一日起至八十七年四月三十日止，每日工作二十四小時，自八十七年
    五月一日起至八十九年九月三十日止，每日工作十二小時，每月平均工資為新台
    幣（下同）三萬九千元，爰依勞動基準法（下稱勞基法）第二十四條及第三十九
    條之規定，請求被告給付延長工資及特休假工資合計一百三十三萬七千零五十元
    ，及自起訴狀繕本送達被告之翌日起至清償日止，按週年利率百分之五計算之利
    息等語。於本院聲明：被告應給付原告一百三十三萬七千零五十元，及自起訴狀
    繕本送達被告之翌日起至清償日止，按週年利率百分之五計算之利息。
二、被告則以：被告公司因業務緊縮裁員，於八十九年九月二十四日與遭資遣之員工
    包括原告共四十一人（包括領班、組長、指揮手及徒手工共二十六人、司機工十
    四人）召開協調會，因多數員工年資僅二年多，依勞基法第十七條之規定，僅得
    請求二點七五個月基數之資遣費，然勞方尚要求補足加班費及特休假工資，故勞
    資雙方當天達成協議包括補足加班費、特休假工資及資遣費等項目合計以五點七
    五個月之每人每月平均工資計算發放，並約定被告公司分別於八十九年十月五日
    及十一月五日各發放半數。達成協議後乃由被告公司人員手寫會議記錄內容，再
    由包含原告在內之員工共工二十六人及被告公司代表於其上簽名，之後為向高雄
    市勞工局報備，為求美觀，乃將手寫內容重新打字，惟被告公司欲將打字之會議
    記錄交由參與協議之員工補簽時，因部分員工聯絡不上致未能補簽，原告為求僥
    倖乃拒絕簽名。又原告之應領金額為二十二萬零九百十三元（ 39633x5.75=
    220913元），被告公司已於上開期日分二次匯入原告帳戶，是被告公司已依兩造
    之協議履行，原告之請求自屬無據。另被告公司之業務係於碼頭裝卸貨物，有委
    託之船舶靠岸始有工作，被告公司雖將員工編成三班制，但並非三班均有工作，
    須視船舶靠岸之時間而定，無船靠岸時，員工即休假不用上班，故領班不可能二
    十四小時工作等語置辯。於本院聲明：如主文所示。
三、原告主張：原告自八十七年一月一日起，受僱於被告公司擔任碼頭裝卸領班一職
    ，惟被告公司於八十九年九月二十四日以業務緊縮為由，與部分員工召開協調會
    ，並於同年月三十日資遣原告，原告未在打字之會議記錄上簽名之事實，業據提
    出出勤紀錄表三份、出席人員簽名簿一紙為證，且為被告所不爭執，堪信為真。
    惟被告另以前詞置辯，是本件爭點厥為：（一）原告簽名之書面係簽到簿亦或手
    寫之會議記錄？（二）原告請求被告補發延長工資及特休假工資是否有據？茲分
    別敘述如下：
  （一）被告辯稱協調會當天勞資雙方達成協議後，乃由同意協議之領班（包括原告
        在內）、組長、指揮手及徒手工等共二十六人在手寫之會議記錄簽名，之後
        為向勞工局報備，乃依手寫之會議記錄重新打字，然原告並未在打字之會議
        記錄上簽名等語，業據提出手寫之會議記錄、打字之會議記錄各一份及簽名
        簿三份為證。經查：
      1.上開手寫之會議記錄與打字之會議記錄內容相同（參被證七、八），足見打
        字之會議記錄係依照手寫之會議記錄內容繕打而成，為兩造不爭執，又上開
        三份簽名簿中，其中一份與打字之會議記錄間蓋有騎縫章（參被證八背面）
        ，此據本院於言詞辯論審理中當庭勘驗無誤，顯見該份簽名簿係同意協議之
        簽名簿，而非簽到簿，又該份簽名簿原告並未簽名，亦為兩造所不爭，另就
        其他二份簽名簿之內容觀之（參被證六、被證七第二頁），被證六之簽名簿
        載明：「高聯運通裝卸公司員工資遣協調會議紀錄  時間：八十九年九月二
        十四日上午十時  地點：一二０碼頭辦公室  出席人員：公司代表：  勞方
        代表：  」等字樣，惟被證七之簽名簿僅記載：「勞方簽名：  公司代表：
          」等字樣，後者與打字之會議記錄簽名簿打字部分之內容（參被證八第二
        頁）相符，且被證六之簽名簿除了領班、組長、指揮手及徒手工之簽名外，
        尚包括司機工，而原告對於司機工當天係另外表決一情並無爭執，則衡情司
        機工部分之會議記錄應另外作成並簽名，而被證六之簽名簿係全部出席人員
        （包括司機工）之簽名，被證七之簽名簿並無司機工之簽名，參以被證八之
        簽名簿其中打字部分係依照被證七之內容繕打而成，可見被證六之簽名簿係
        簽到簿，而非會議記錄之簽名簿。
      2.又證人即被告公司領班鄭祖志到庭證稱：「被證六是簽到簿，被證七是同意
        協議的簽名，五點七五個月平均工資包括延長工資及特休工資，我沒有聽到
        原告表示不同意。」等語，證人即被告公司領班黃昌傑亦證稱：「被證六是
        簽到簿，被證七是同意協議的簽名，五點七五個月平均工資包括延長工資及
        特休工資。」等語（見本院九十一年十一月二十七日準備程序筆錄），佐以
        另案原告陳福財及施振中分別於本院九十一年度雄勞簡字第一五號及九十一
        年度雄勞簡字第五號審理中，對於本件被證六之簽名簿係簽到簿一情均無爭
        執，核與原告於該二案證述之內容相符，應堪信實，雖原告於本院審理中改
        稱另案筆錄記載不清楚，伊係指在簽到簿上簽名云云，惟經本院調閱上開卷
        證查明之結果，原告在上開二案均證稱伊有在決議後之會議記錄上簽名等語
        ，是原告於本院事後翻異前詞，不足採信。從而，本件被告公司所提出之被
        證六係簽到簿、被證七係手寫之會議記錄簽名簿、被證八係打字之會議記錄
        簽名簿，原告簽名之書面係同意會議記錄之簽名簿，而非簽到簿等情，足堪
        認定，被告上開辯解應為可採。
  （二）按當事人互相表示意思一致者，無論其為明示或默示，契約即為成立，民法
        第一百五十三條第一項定有明文；又合意成立之契約，倘非依法解除或有其
        他失效原因，則當事人兩造均應受其拘束；解釋契約，須探求當事人之真意
        ，固不能拘泥於契約之文字，但契約之文字業已表達當事人之真意，無須別
        事探求者，即不得反捨契約文字而更為曲解。（最高法院十七年上字第一一
        一八號判例、八十六年度台上字第三０四七、一一六八號裁判可資參照）。
      1.經查，本件原告對於被證七第二頁之簽名係本人簽名並不爭執，僅辯稱伊係
        於簽到簿上簽名云云，惟被證七第二頁經本院認定係手寫之會議記錄簽名簿
        而非簽到簿，已如前述，又原告復自陳當天其代理證人劉金泉簽名，證人劉
        金泉亦到庭具結證稱伊當天有中途參加協調會，由原告代理伊簽名，伊有領
        到五點七五個月平均工資二十萬三千六百四十八元等語（見本院九十一年十
        一月二十七日準備程序筆錄），是可見原告知悉簽名之意義係同意會議記錄
        之簽名，否則焉能使證人劉金泉領到該筆款項？準此，兩造已就會議記錄之
        內容意思表示一致，原告即應受該協議之內容所拘束，要不因其事後未在打
        字之會議記錄上簽名，而影響兩造已成立之契約。
      2.次查，依據卷附手寫之會議記錄內容記載提議項目包括：「一、請以勞基法
        辦理。二、請加發二十日預告通知工資。三、請加發加班費補足部分。四、
        請加發特休假工資。五、勞保期滿者，請公司代為申報。」，可見兩造協議
        之內容包括資遣費、預告工資、補足加班費、特休假工資及勞保加保等事項
        ，且並未就發給期間加以限制，顯見其目的係為將兩造之勞動關係所生之一
        切權利義務一次終結，否則依勞基法第十七條之規定，原告依其年資計算，
        僅得請求相當於二點七五個月平均工資之資遣費而已，然會議決議被告公司
        同意發給五點七五個月平均工資之資遣費，顯見已包括補足原告工作期間之
        全部加班費及特休假工資，始為合理，則此協議之內容有使原告所拋棄之權
        利消滅及取得協議內容所約定權利之效力，故縱使原告主張其超時工作及休
        假日加班一情為真，亦不得再向被告公司有何違反協議之主張，從而，關於
        原告實際加班時數為何乙節，即毋庸予以審究。
四、綜上所述，原告既已於手寫之會議記錄上簽名，自應受該次會議決議之拘束，要
    不因其事後未於打字之會議記錄上簽名而受影響，且被告公司已依協議之內容給
    付原告五點七五個月平均工資之金額合計二十二萬零九百十三元，有匯款紀錄一
    紙可稽，原告亦不爭執，則被告公司之給付義務已消滅，原告仍依勞基法第二十
    四條及第三十九條之規定提起本件訴訟，即屬無據，應予駁回。
五、據上論結，原告之訴為無理由，依民事訴訟法第七十八條，判決如主文。
中      華      民      國    九十二    年      二      月    二十五    日
                              臺灣高雄地方法院民事第五庭
~B審判長法官  黃蕙芳
~B      法官  林玉心
~B      法官  鍾素鳳
右為正本係照原本作成。
如不服本判決，應於送達後廿日內，向本院提出上訴狀並表明上訴理由，如於本判決
宣示後送達前提起上訴者，應於判決送達後十日內補提上訴理由書（須附繕本）。
中      華      民      國    九十二    年      二      月    二十六    日
~B法院書記官  黃麗緞


司法院資訊處製作；財團法人民間司法改革基金會備份。
